【裁判字號】    90,交訴,33
【裁判日期】    900413
【裁判案由】    公共危險
【裁判全文】
臺灣臺南地方法院刑事判決                            九十年度交訴字第三三號
    公  訴  人  臺灣臺南地方法院檢察署檢察官
    被      告  乙○○
    選任辯護人  許雅芬
                鄭嘉慧
                江信賢
右列被告因公共危險等案件，經檢察官聲請簡易判決處刑（八十九年度偵字第一三八
八七號），本院臺南簡易庭認為不宜，移由普通庭審理，本院判決如左：
    主  文
乙○○服用酒類，不能安全駕駛動力交通工具而駕駛，處有期徒刑參月；又駕駛動力
交通工具肇事，致人傷而逃逸，處有期徒刑柒月。應執行有期徒刑玖月，緩刑參年。
    事  實
一、乙○○於民國八十九年十一月十五日凌晨二時五十分許（起訴書誤載為同年月十
    四日二十三時許），在台南市○○○路附近，飲用啤酒後，業已達於不能安全駕
    駛動力交通工具之程度，竟仍駕駛車牌號碼Ｙ九—八七五五號自用小客車，由台
    南市往台南縣新化鎮方向行駛。嗣於同日凌晨三時十九分許（起訴書誤載為二時
    五十分許），其正駕車沿台南縣永康市○○○路，由西往東方向，途經該路與正
    強街交岔路口時，因疏未注意車前狀況，並因酒後行車不穩，以致不慎擦撞由甲
    ○○所騎，沿前述正強街，由北往南方向，欲穿越該交岔路口之腳踏車，致甲○
    ○人、車倒地，並受有右手撕裂傷之傷害（傷害部分未據甲○○告訴）。豈料乙
    ○○雖明知駕車肇事致甲○○受傷，然其竟未下車察看，或採取其他必要之救護
    措施，而逕行駕車逃離現場。後經路人記下車號報警，而經警循線查獲上情，嗣
    後並測得乙○○之吐氣酒精濃度，仍達每公升０‧四七毫克（MG/L），客觀上顯
    已達於不能安全駕駛動力交通工具之程度。
二、案經台南縣警察局永康分局報告臺灣臺南地方法院檢察署檢察官偵查起訴。
    理  由
一、右述犯罪事實，業據被告乙○○於警訊時及本院審理中坦白承認，核與被害人甲
    ○○於警訊時及本院審理中所證述之情節相符，又被害人因本件車禍而受有如事
    實欄所載之傷害，亦有財團法人奇美醫院八十九年十一月十五日診斷證明書一份
    附卷可參。
二、其次，按刑法第一百八十五條之四之駕車肇事逃逸罪，其立法意旨係在維護交通
    安全，加強救護，減少被害人之死傷，促使駕駛人於肇事後，能對被害人及時救
    護，因之行為人如駕車肇事致被害人受傷後，業已逃離現場，則因其肇事後未能
    立即對被害人施以及時之救護，以減少被害人之死傷，故其行為即已該當本條之
    犯罪構成要件，縱行為人事後曾以電話報警，請警察人員前往現場處理，然此僅
    係其犯罪後態度之問題，尚非因之即可解免其駕車肇事逃逸之罪責。經查，本件
    被告乙○○於警訊中即已坦承：其肇事後因心裡害怕，乃將小客車駛離現場等語
    ，顯見被告明知肇事致人受傷，然其竟未立即下車，並對被害人施以及時之救護
    ，而將肇事之小客車駛離現場，是其行為已該當前述刑法第一百八十五條之四之
    駕車肇事逃逸罪之犯罪構成要件，應無疑義。至被告逃離現場後，雖曾以電話向
    警方報案，然如上開所述，該報案行為僅係其犯罪後態度之問題，雖可供為量刑
    之參酌，惟仍無法解免其駕車肇事逃逸罪責。
三、再者，按酒精使用後對人體之影響，除造成自主神經系統亢奮，與認知功能之暫
    時性缺損外，與駕駛能力有關者，為對於移動景物的追蹤能力、經強光照射後恢
    復視力，及監視四周的注意力等，而此三種能力在夜間駕車尤其重要，許多人飲
    酒後因沒有可自覺的生理反應，以致腦部功能已缺損而仍不自知照常開車，此乃
    許多酒後駕車造成意外事故之主因之一（台北醫學院附設醫院精神科蔡尚穎主任
    論文「酒精對人體生理與行為之影響」參照），亦為刑法修正增訂第一百八十五
    條之三之立法理由。次按，許多研究指出呼氣酒精濃度達每公升０．二五毫克以
    上或血液中酒精濃度達０．０五﹪（五０mg/dl）以上，將使其複雜技巧障礙、
    駕駛能力變壞肇事率比未飲酒時高二倍（參見司法院第四十五、第四十六期司法
    業務研究會研究專輯刑事法律專題研究（十七）第三０七頁，中央警察大學交通
    學系暨交通管理研究所蔡中志——對飲酒不能安全駕駛之執法研究）。再者，道
    路交通安全規則第一百十四條第二款規定，汽車駕駛人飲酒後吐氣所含酒精成份
    （即濃度）超過每公升０．二五毫克以上者，不得駕車，即是基於酒精對人體中
    樞神經系統有麻醉作用，為維護安全駕駛，而為之禁止規定。另刑法第一百八十
    五條之三所稱服用酒類或其他相類之物，不能安全駕駛動力交通工具之公共危險
    條款，則屬抽像危險犯之規定，此種抽象危險犯係伴隨飲酒過量駕車之行為而當
    然成立。換言之，只需客觀上有此種行為出現，危險即視為存在，是否果真肇事
    ，並不影響公共危險罪責之成立，然如確實因之駕車肇事，其刑責之明顯性，自
    更不待言。又參考德國、美國之認定標準，對於酒精濃度呼氣已達每公升０．五
    五毫克或血液濃度達０．一一％以上，肇事率為一般正常人之十倍，認為已達「
    不能安全駕駛」之標準；至於上揭數值以下之行為，如輔以其他客觀事實得作為
    「不能安全駕駛」之判斷，亦認為應依刑法第一百八十五條之三之規定移送法辦
    處以刑罰，此有法務部八十八年五月十八日法八八檢字第００一六六九號函可資
    參照。
四、另查，被告乙○○於上述時、地，酒後駕車肇事之事實，除據其供認屬實外，被
    告駕車肇事後，經警測得其吐氣之酒精濃度尚達每公升０．四七毫克，亦有吐氣
    酒精濃度測試報告表一紙在卷可按，該數值雖尚未達法務部所定之每公升０．五
    五毫克之標準，惟已超過每公升０．二五毫克以上，參照右開說明可知，被告業
    有複雜技巧障礙，且駕駛能力變壞之情形，而依前述道路交通安全規則之規定本
    不得駕車，被告竟無視上開規定，猶駕車外出，嗣後並因酒後行車不穩及疏未注
    意車前狀況，致與他車發生碰撞，足證被告當時之注意力已無法集中，飲酒後確
    已影響其判斷力及肢體協調能力，故被告駕車當時，業已陷於不能安全駕駛之程
    度甚明。
五、此外，復有台南縣警察局舉發違反道路交通管理事件通知單二紙、道路交通事故
    調查報告表、刑法第一百八十五條之三案件測試觀察記錄表各一紙及現場照片四
    張在卷足憑，是本件事證已臻明確，被告酒後駕車及肇事逃逸之公共危險犯行，
    均堪認定。
六、核被告乙○○所為，係犯刑法第一百八十五條之三之重大違背安全駕駛罪及同法
    第一百八十五條之四之駕車肇事逃逸罪。又被告所犯上開二罪間，犯意不同，行
    為互殊，應予分論併罰。本院審酌被告犯罪之動機、目的，其生活狀況、品行、
    智識程度、本件犯罪所生之危險、損害，與被害人甲○○因本件車禍所受之傷勢
    尚屬輕微，以及被告肇事逃逸後，亦曾以電話報警報警，使警方人員得以立即前
    往現場處理，且被告於警訊時及本院審理中，亦已坦承所為，知所悔悟，顯見其
    犯後態度尚稱良好等一切情狀，分別量處如主文所示之刑，並定其應執行之刑，
    以資懲儆。又被告前未曾受有期徒刑以上刑之宣告，有臺灣高等法院被告全國前
    案紀錄表一紙在卷為憑，其經此教訓後，應知所警惕，信無再犯之虞，本院因認
    所宣告之刑，以暫不執行為適當，併諭知緩刑三年，以勵自新。
據上論斷，應依刑事訴訟法第四百五十二條、第二百九十九條第一項前段，刑法第一
百八十五條之三、第一百八十五條之四、第五十一條第五款、第七十四條第一款，判
決如主文。
中      華      民國      九十      年     四     月      十三    日
                                  臺灣臺南地方法院交通法庭
                                      法  官    陳  志  成
右正本證明與原本無異。
如不服本判決，應於判決送達後十日內向本院提出上訴狀( 應附繕本 )。
                                      書記官    黃  富  煜
中      華      民      國      九十      年     四     月     十三     日
中華民國八十九年月日
附錄本案論罪科刑法條全文：
刑法第一百八十五條之三
服用毒品、麻醉藥品、酒類或其他相類之物，不能安全駕駛動力交通工具而駕駛者，
處一年以下有期徒刑、拘役或三萬元以下罰金。
刑法第一百八十五條之四
駕駛動力交通工具肇事，致人死傷而逃逸者，處六月以上五年以下有期徒刑。


司法院資訊處製作；財團法人民間司法改革基金會備份。
